【裁判字號】    98,消債更,105
【裁判日期】    981016
【裁判案由】    聲請更生
【裁判全文】
臺灣基隆地方法院民事裁定           98年度消債更字第105號
聲  請  人
即  債務人  甲○○
上列當事人聲請消費者債務清理事件，本院裁定如下：
    主  文
債務人甲○○自中華民國九十八年十月十六日十二時起開始更生
程序。
命司法事務官進行本件更生程序。
    理  由
一、按法院開始更生程序之裁定，應載明其年、月、日、時，並
    即時發生效力，消費者債務清理條例（下稱本條例）第45條
    第1 項定有明文。次按法院裁定開始更生或清算程序後，得
    命司法事務官進行更生或清算程序，必要時得選任律師、會
    計師或其他適當之自然人或法人一人為監督人或管理人，本
    條例第16條第1項亦有明文。
二、本件聲請人主張：其有不能清償債務之情事，於本條例施行
    前曾依中華民國銀行公會會員辦理消費金融案件無擔保債務
    協商機制（下稱銀行公會債務協商機制）與金融機構債權人
    元大銀行成立協商，惟因近年景氣很差，影響工作收入甚大
    ，而小孩正值花費年紀，父母年邁，每月薪資僅有新臺幣（
    下同）2 萬元左右，扣除依協商條件每月應還款數額15,800
    元，僅餘幾千元要養家活口，實無力繳納。又聲請人之無擔
    保及無優先權之債權數額未逾1,200萬元，復未經法院裁定
    開始清算程序或宣告破產等語。
三、經查，本件聲請人並非從事營業活動之人，名下僅有汽車一
    部，且每月收入僅約17,000元，而其所積欠無擔保之債務總
    金額為963,448元，未逾1,200萬元等情，有聲請人所提財產
    及收入狀況說明書、全國財產稅總歸戶財產查詢清單及債權
    人清冊暨債權總金額表在卷可稽，堪認本件聲請人確有不能
    清償債務之情事。又本件聲請人固曾依銀行公會債務協商機
    制與金融機構成立協商約定每月償還15,800元，惟於協商成
    立後，聲請人任職於文禾機車行之底薪雖無減少，然每月之
    工作獎金自95年每月約8,000元至10,000元，逐年逐月減少
    ，97年每月之工作獎金僅為5,600元至1,700元間，至98 年
    則全無機車維修之工作獎金，顯見聲請人現今每月收入僅為
    底薪17,000元；又97年2月間因油價高漲，聲請人兼職駕駛
    計程車已無利潤而離職，導致聲請人收入減少等情，有聲請
    人提出之文禾機車行出具之薪資證明書及遠東計程汽車有限
    公司出具之離職證明等件在卷可稽。以聲請人於97年間之底
    薪17,000元加計工作獎金，每月收入至多亦僅約22,600元，
    扣除依協商條件每月應清償之金額15,800元，所剩餘額6,80
    0元，已不足維持聲請人最低生活所需，遑論聲請人尚需扶
    養1名年幼女兒及2名年老高堂。從而，本件應非聲請人主觀
    上惡意不履行協議，實係客觀上因收入減少之不可歸責於聲
    請人之事由所致。
四、綜上所述，本件聲請人僅係一般消費者，並未從事營業，且
    其有不能清償之情事，而所負無擔保及無優先權債務亦未逾
    1,200萬元，前雖與各債權銀行達成協議，但因有不可歸責
    事由致履行協議顯有重大困難，復未經法院裁定開始清算程
    序或宣告破產，亦查無聲請人有消費者債務清理條例第6條
    第3項、第8條或第46條各款所定駁回更生聲請之事由存在，
    則本件聲請人聲請更生，要屬有據，應予准許，並命司法事
    務官進行本件更生程序。
五、依消費者債務清理條例第45條第1項、第16條第1項規定，裁
    定如主文。
中    華    民    國    98    年    10    月    16    日
                  民事庭法  官  林玉珮
以上正本係照原本作成。
本裁定不得抗告。
本裁定已於98年10月16日12時公告。
中    華    民    國    98    年    10    月    16    日
                        書記官  洪福基


司法院資訊處製作；財團法人民間司法改革基金會備份。
